臺灣臺中地方法院刑事判決　　　　　　　95年度訴字第3700號
公　訴　人　臺灣臺中地方法院檢察署檢察官
被　　　告　丙○○
選任辯護人　丁○○律師
上列被告因殺人未遂等案件，經檢察官提起公訴（95年度偵字第
14698號），本院判決如下：
    主    文
丙○○殺人未遂，處有期徒刑陸年，扣案之以色列IMI廠製SAMSO
NF型口徑九MM制式半自動手槍壹支（含彈匣壹個，槍枝管制編號
：0000000000號)沒收。
    犯罪事實
一、丙○○因甲○○與乙○○間之糾紛，應友人黃鉦筌之邀，於
    民國九十四年八月二十三日二十三時四十一分許，與黃鉦筌
    、甲○○一行數人駕駛三輛自小客車，抵達臺中縣清水鎮○○路八○號乙○○之兄林財祥經營之工廠 (即護岸路與港埠
    路口)，與乙○○、戊○○、蔡裕欣等人進行談判，嗣因戊○○（檢察官另案偵辦中）攜有具殺傷力之以色列IMI廠製
    SAMSON F型口徑九MM制式半自動手槍（含彈匣一個，槍枝管
    制編號：0000000000，填裝具殺傷力口徑九MM之
    制式子彈七顆）一支，引發雙方鬥毆，蔡裕欣（另由檢察官
    為不起訴處分確定）並與甲○○搶取前揭戊○○帶來之手槍
    致該手槍 (含其內彈匣一個裝填之七發制式子彈)掉落於地
    ，丙○○亦遭乙○○持鐵棍打中頭部，詎丙○○竟因不滿遭
    乙○○毆打，基於持有上開手槍、子彈之犯意及殺人之不確
    定故意，拾起該支手槍 (含其內彈匣一個裝填之七發制式子
    彈)，而未經許可持有該支具有殺傷力手槍及裝填於手槍內
    具有殺傷力之制式子彈七顆，旋即持槍指向乙○○，並於乙○○見狀隨即逃出臺中縣清水鎮○○路八○號大門右轉沿港
    埠路往北方並向田裏逃逸躲避時，持該槍、彈自後尾追乙○○，於護岸路八○號大門右前方 (即北方)即護岸路與港埠
    路口附近之港埠路上邊跑自後追趕邊持該制式手槍朝乙○○
    背後接續射擊七發子彈，幸均未擊中乙○○，始未生殺人結
    果。隨後丙○○即搭乘黃鉦筌駕駛之自小客車離去，並自車
    內將上開槍枝棄置於臺中縣清水鎮○○路西濱橋墩P二一-P
    二二處之安全島上。嗣經警據報趕至現場查看後，先於臺中
    縣清水鎮○○路八○號大門右前方 (即北方)即護岸路與港
    埠路口附近之港埠路上扣得彈殼七顆，再為警循線查獲甲○○，而查悉丙○○上開行為，並由黃鉦荃等人帶同警察於九
    十四年八月二十五日二時許，至上開丙○○藏槍處所扣得上
    開具殺傷力之制式半自動手槍一支（槍枝管制編號：000
    0000000，含彈匣一個)。
二、案經臺中縣警察局清水分局報告臺灣臺中地方法院檢察署檢
    察官偵查起訴。
    理    由
壹、證據能力部分：
(一)證人乙○○偵查時證述及證人林財祥、蔡裕欣、甲○○、黃
    鉦荃、黃志清、戊○○、黃義塘、洪意舒、林莉涵等人警詢
    或偵查中證述內容，被告及其辯護人均未聲明異議 (見本院
    卷第二八頁)，本院審酌彼等之言詞陳述作成時之情況，各
    該證人均能自由陳述，依刑事訴訟法第一百五十九條之五第
    二項規定，應有證據能力。
(二)按被告以外之人於審判中有所在不明而無法傳喚或傳喚不到
    者，其於檢察事務官、司法警察官或司法警察調查中所為之
    陳述，經證明具有可信之特別情況，且為證明犯罪事實之存
    否所必要者，得為證據，刑事訴訟法第一百五十九條之三第
    三款定有明文。查，證人乙○○經本院傳、拘無著，且證人
    乙○○於警詢中之陳述，經證明具有可信之特別情況 (詳後
    述)，復為證明被告犯罪事實之存否所必要，依據上開說明
    ，應有證據能力。
貳、實體方面：
一、訊據被告丙○○固對於上揭未經許可持有扣案具殺傷力之制
    式半自動手槍一支、制式子彈七顆及持該手槍接續射擊七發
    之事實坦承不諱，惟矢口否認有何殺人未遂犯行，辯稱：伊
    拾起槍後是怕對方的人來搶槍，所以將手臂平舉朝前面空地
    開槍以將槍內子彈打掉，且伊遭乙○○打中頭部後很暈，伊
    不知自己為何要持槍跑出去，是不是要追人伊不清楚，伊雖
    有開七槍，但開槍時伊不知前面有沒有人，伊並無殺人之意
    云云。惟查：
(一)上揭犯罪事實，除被告確係基於殺人之不確定故意而持槍朝
    乙○○射擊乙節外，餘均據被告於警詢及偵審中坦承不諱，
    核與證人林財祥於偵查中、證人乙○○、黃鉦荃於警詢及偵
    查中、證人蔡裕欣、戊○○、黃義塘、洪意舒、林莉涵、黃
    志清於警詢中、證人甲○○於警詢及偵審中證述情節相符。
    且扣案制式手槍一支及彈殼七顆，經送請內政部警政署刑事
    警察局鑑定結果，認扣案手槍一支（槍枝管制編號：00
    00000000)係以色列IMI廠製SAMSON F型口徑九MM制
    式半自動手槍，機械性能良好，可擊發同口徑制式子彈，具
    有殺傷力。扣案彈殼七顆，認均係已擊發之口徑九MM之制
    式彈殼。扣案彈殼七顆，經與扣案手槍試射彈殼比對結果
    ，其彈殼之彈底特徵紋痕均相吻合，認均係由該槍所擊發，
    有該局九十四年十一月十七日刑鑑字第○九四○一三三九二
    九號槍彈鑑定書一份在卷可憑。此外，復有上開具殺傷力之
    制式半自動手槍一支（含彈匣一個，槍枝管制編號：000
    0000000)及制式彈殼七顆扣案可資佐證，足證被告
    自白如何未經許可持有上開具殺傷力之制式半自動手槍一支
    、制式子彈七顆；及將手臂平舉朝前接續開槍七發等事實部
    分，確與事實相符，堪可採信。
(二)被告嗣於審理中先係辯稱：上開槍枝掉在地上後，伊遭乙○○毆打，槍剛好在旁邊，伊就將槍撿起來，『之後的事情伊
    不太記得』云云，旋又當庭改稱：伊是頭暈怕有人將槍搶走
    ，才將槍內子彈射完云云。核其於審理中所辯先後已有出入
    。況查，被告於警詢及偵查中不只一次供承：伊係見到槍掉
    落一旁，伊即跑去撿槍，對方見伊要去撿槍，就拿鐵器朝伊
    頭部打下去。事後伊係由黃鉦荃戴至梧棲童綜合醫院就診。
    扣案手槍是黃鉦荃載伊至童綜合醫院途中，伊從駕駛座後方
    窗戶向外丟棄在路旁安全島上等語。另其於九十五年一月十
    六日偵查中並明確陳稱：「（後來你開了幾槍？）七槍。」
    等語，徵諸被告對於伊開槍前後過程均能正確陳述，唯獨對
    於為何開槍？為何連開七槍？等問題，屢以頭暈、忘記云云
    置辯，已見其避重就輕之心。且被告跑步持槍追趕乙○○時
    ，並無何步履不穩情形，此觀之扣案光碟內容即明，並有被
    告持槍跑步之翻拍照片在卷可按，被告事後徒以頭暈云云置
    辯，要係事後諉責之詞，已難憑採。況查：
1、被告於九十四年八月二十四日警詢中供承：「 (你因何事開
   槍？目前槍枝在何處？)『是因我被毆打，一時氣憤而開槍』
   。開槍之後大炳載我就醫朝梧棲方向駛去。我將槍枝帶上車
   ，一時情急，將槍枝從駕駛坐後方的窗戶把槍丟出去，我不
   知道丟槍的詳細地點。」等語；於九十四年八月二十五日警
   詢中供陳：「.. 後來槍枝掉在地下，我見狀便跑去搶槍，突
   然後腦被人持鐵器打，頭部受傷血流滿面..，.. 我朝空地開
   槍不知開幾槍『直到無子彈』，後來黃鉦荃便駕車載我離去
   至童綜合醫院就醫。」；於九十五年一月十六日偵查中供承
   ：「（你手上的槍怎麼來的？）庭院的地上撿的。」、「（
   既然本來是對方在搶拿那支槍，為什麼會掉落被你撿到？）
   那個人被甲○○用手從頭打下去槍就掉了，我就上去撿。」
   、「（後來你開了幾槍？）七槍。」、「（朝著誰開？）外
   面空地、『田』那裡。」、「（那為什麼警察撿的彈殼是在
   路上撿的？）路邊就有田。」、「（有人跑出去後為什麼對
   著他開槍？）不知道。」；於九十五年十月二十日偵查中直
   承：「（二十三時四十四分十三秒你也用右手持槍朝前呈射
   擊狀態，跟在後面從白色自小客車左側跑過去？）是。」、
   「（你朝人後面射擊是什麼意思？）『想嚇他一下』。」、
   「（只是想嚇他一下，為什麼連開了七槍？）我頭暈暈的，
   我也不知道開了幾槍。」云云，核與證人乙○○於九十四年
   八月二十六日警詢中證述：「.. 對方持槍指向我，我便向屋
   外逃竄。」等語；於九十五年一月三日偵查中結證稱：「..
   我看見蔡裕欣的鼻子流血了，就拿起身邊的鐵棍打那些在打
   蔡裕欣的人，打到的那人是誰我不知道，打了二下他就轉身
   『對著我手上拿著槍，我就跑到外面，我跑出圍牆大門時就
   聽到有槍聲，但不確定有幾聲槍響，在這之前也沒有聽到過
   槍響。當時只有我一個人跑出去到工廠後面的『田裡』，其
   他人沒有跑出來，在事後看錄影帶才知道是那個人在門口朝
   我開槍，錄影帶有送給清水分局了。..。」等語；及證人林
   財祥於九十五年一月三日偵查中結證：「（你工廠有沒有監
   視錄影？）有，錄大門外面。」、「（放輪胎的區域及屋內
   有沒有錄影？）只有錄大馬路周圍。」、「（錄到什麼？）
   錄到有人一個人舉槍對我弟弟乙○○開槍，但是錄影帶只有
   畫面沒有聲音，已經交給警察了。」等語情節相符，並有被
   告於九十五年八月二十三日至童綜合醫院急診及翌日至李綜
   合醫院大甲分院就診之診斷證明書各一份在卷可稽 (見同上
   偵卷第十四、十五頁)。
2、經本院會同被告、檢察官、辯護人勘驗現場監視器光碟畫面
   結果略如後述，並製有勘驗筆錄一份在卷可按：
二十三時四十四分五秒許：有一身穿黑色上衣，黑色褲子之人
  從白色小客車車尾往車頭方向跑步離開。
二十三時四十四分十秒許：有一身穿紅色上衣，似為原先從白
  色自小客車副駕駛座下車之人，從白色小客車車尾往車頭方向
  跑到自小客車中間處，頭往車尾方向斜看，右手指向車頭前方
  即剛才黑色上衣黑色褲子跑步離開方向。
二十三時四十四分十四秒許：有一身穿白色上衣之人 (即被告
  )，從穿紅色衣服之人面對之方向右手持槍手平舉，自白色自
  小客車車尾方向跑來，邊跑邊將右手持槍平舉朝剛才紅色上衣
  之人右手指之方向一邊跑步，一邊朝車頭方向跑過去，該穿紅
  色衣服之人，也跟著白色穿白色衣服持槍之人後面同向快走前
  進，右手並同時朝前指，同時後面有另一個身穿橘紅色衣服之
  人也快步走過來跟在穿紅色衣服之人後面。
二十三時四十四分二十八秒許：剛才穿紅色衣服手指前方之人
  先從離開方向回到畫面，往車尾方向步行，後面跟著被告及另
  一穿橘紅色衣服之人，被告及橘紅色衣服之人是走在一起回到
  畫面，穿橘紅色衣服之人突然又往回跑（即車頭所面對方向）
  跑離畫面，此時有一穿短袖略胖之人從車尾方向走過來，另被
  告亦跟著穿橘紅色衣服之人後面同向跑過去，離開畫面，穿紅
  色衣服之人亦往被告跑去之方向行進，旋又改向往反方向跑，
  上開穿短袖略胖之人仍朝被告跑離之方向步行過去。
二十三時四十四分四十六秒許：穿紅色衣服之人從白色自小客
  車後面所停黑色自小客車車頭正駕駛座繞過該車黑色車頭（即
  繞往副駕駛座方向），該黑色自小客車旋即倒車車頭離開畫面
  ，該黑色自小客車車頭轉向往左斜一點，並打開車燈，同時有
  多人包含剛才穿紅色衣服之人均往白色自小客車車頭方向即剛
  才被告離開方向前進。
二十三時四十五分四十五秒許：原停放之白色自小客車由一位
  身穿白色上衣之人進入正駕駛座後迴轉開車朝原停放車尾方向
  駛離畫面。
3、臺中縣清水鎮○○路八○號大門係位於護岸路與港埠路口路
   旁，上開彈殼七顆係沿路散落於臺中縣清水鎮○○路八○號
   大門右前方 (即北方)之港埠路上等節，有刑案現場測繪圖、
   現場測繪圖各一張及照片七張在卷可考 (見警卷第五十頁及
   九十四年度偵字第一九八五四號偵查卷第八至十頁)。此外，
   復有監視器畫面翻拍照片九張在卷可參 (見同上偵卷第四二
   至四六頁)
4、從而，徵諸被告上開自白情節；被告如真係怕遭人將槍搶走
   始將槍內子彈射盡，其儘可定點對空射擊即可，豈有邊跑邊
   持槍平舉朝前射擊之理；被告於乙○○跑步經過自色小客車
   後，旋即有一穿紅衣男子一面以右手指向乙○○跑步離開方
   向，一面頭往後斜看。此時，被告旋即從該穿紅色衣服之人
   面對之方向右手持槍手平舉跑來，並邊跑邊將右手持槍平舉
   朝剛才紅色上衣之人右手指之方向一邊跑步，一邊朝車頭方
   向跑過去；上開七顆子彈散落位置、情形等節，再佐以證人
   乙○○、林財祥前揭證述情節，被告顯係因遭乙○○毆傷，
   憤而拾起上開手槍並持槍指向乙○○，待乙○○逃逸後，並
   持槍尾隨乙○○，邊跑邊接續朝乙○○連開七槍甚明。
5、查，制式手槍為極具殺傷力之兇器，持以朝人射擊，足以致
   人於死，應為被告所明知，又被告對於其一邊跑一邊朝乙○○逃逸方向射擊，甚有可能擊中乙○○人身要害致乙○○於
   死一節，亦應知之甚詳，其竟仍一邊跑一邊朝乙○○逃逸方
   向接續開槍，直至七發子彈射擊完畢，則其有不確定之殺人
   犯意已至為明顯。
(三)綜上所述，被告嗣後翻異前詞，所辯要係臨訟卸責之詞，不
    足採信。本案事證明確，被告犯行堪以認定。
二、查，被告行為後，刑法第二條、第十一條、第三十八條，均
    於九十四年二月二日修正公布，並自九十五年七月一日起施
    行，且
(一)修正後刑法第二條第一項規定，已將新舊法律適用之「從新
    從輕」原則，改採「從舊從輕」原則，而此規定僅係規範行
    為後法律變更所生新舊法律比較適用之準據法，並非實體刑
    罰法律，自不生行為後法律變更之比較適用之問題，應逕行
    適用新法第二條第一項之規定，為「從舊從輕」之比較。又
    刑法條文雖經修正，但若僅屬單純之文字修飾，或將實務見
    解或法理明文化，而不涉及刑罰之輕重、構成要件之變更，
    或其他有利、不利於行為人之情形者，即無庸依刑法第二條
    第一項之規定比較新舊法，而應依一般法律適用原則，適用
    「裁判時法」處斷（最高法院九十五年十一月十七日第二十
    一次刑事庭會議決議意旨參照）。又修正後刑法第十一條係
    增訂刑法於其他法律有「保安處分」之規定者，亦適用之，
    亦無關犯罪行為可罰性之變更，亦應逕行適用新法第十一條
    之規定。再刑法第五十五條關於想像競合犯之規定，雖於修
    正後增列但書「但不得科以較輕罪名所定最輕本刑以下之刑
    」，然此僅係科刑之限制，為法理之明文化，非屬法律之變
    更，應適用新法。且修正後刑法第二十五條有關未遂犯之規
    定，僅係將修正前條文改編，實質內容未變，本案有關未遂
    犯之規定，亦應適用修正後刑法第二十五條規定。
(二)被告行為後，刑法第三十三條第五款亦於九十四年二月二日
    修正公布，並自九十五年七月一日起施行；修正後刑法第三
    十三條第五款規定「罰金：新臺幣一千元以上，以百元計算
    之」，與修正前刑法第三十三條第五款規定「罰金：一元以
    上」不同。比較新舊法結果，以舊法較有利於被告，故依刑
    法第二條第一項前段規定，本案關於槍砲彈藥刀械管制條例
    第七條第四項及第十二條第四項之法定刑罰金部分，自應適
    用行為時之法律即修正前刑法第三十三條第五款規定決定其
    罰金部分之法定刑。
(三)修正後之刑法刪除第五十五條關於牽連犯之規定。本件被告
    未經許可持有手槍罪及殺人未遂罪間，原具有方法、目的之
    牽連犯關係，依修正前即行為時之規定，應從一重之殺人未
    遂罪處斷；依修正後之刑法既已刪除牽連犯之規定，則所犯
    上開二罪應依數罪併罰之規定分論併罰。比較新舊法之規定
    ，修正後之規定並非較有利於被告，故依刑法第二條第一項
    前段之規定，應適用行為時之法律，即適用修正前刑法第五
    十五條牽連犯之規定，從一重之殺人未遂罪處斷。
(四)刑法第二百七十一條第一項規定之法定刑中得處以死刑、無
    期徒刑。而修正前刑法第六十四條第二項規定：「死刑減輕
    者，為無期徒刑，或為十五年以下十二年以上有期徒刑。」
    ；修正前刑法第六十五條第二項規定：「無期徒刑減輕者，
    為七年以上有期徒刑」。修正後刑法第六十四條第二項規定
    ：「死刑減輕者，為無期徒刑。」；修正後刑法第六十五條
    第二項規定：「無期徒刑減輕者，為二十年以下十五年以上
    有期徒刑。」。修正後關於法定刑為死刑、無期徒刑部分減
    輕之最低刑度均已經提高，以行為時之規定有利於被告。
(五)刑法第三十八條第三項修正前規定：「第一項第二款、第三
    款之物，以屬於『犯人』者為限，得沒收之。但有特別規定
    者，依其規定。」，修正後雖規定為：「第一項第二款、第
    三款之物，以屬於『犯罪行為人』者為限，得沒收之。但有
    特別規定者，依其規定。」，此部分修正對被告而言雖無有
    利、不利問題。惟按沒收為從刑，與主刑有從屬關係，倘主
    刑與從刑均已修正，經依刑法第二條第一項就主刑比較結果
    ，應適用最有利之修正前舊法時，依從刑附屬於主刑之原則
    ，自不得就新舊法予以割裂適用，應一律適用修正前之舊法
    (最高法院九十年度臺上字第四五二六號、一七三一號判決
    意旨參照)。本件「主刑部分」係依「殺人未遂罪」量刑，
    本院認被告本案殺人未遂犯行並無處以死刑、無期徒刑必要
    ，是殺人未遂罪主刑中就死刑、無期徒刑之減輕部分，雖以
    修正前規定較有利於被告，惟本案本院所判處之主刑即「有
    期徒刑」部分，既未修正，且刑法第三十八條之修正對被告
    復無有利不利情形，依據上開說明，就沒收部分應依裁判時
    刑法第三十八條第一項第一款規定宣告沒收。
三、核被告所為，係犯刑法第二百七十一條第一項、第二項之殺
    人未遂罪、槍砲彈藥刀械管制條例第七條第四項之未經許可
    持有手槍罪、第十二條第四項之未經許可持有子彈罪。被告
    已著手於殺人犯罪行為之實行而不遂，為未遂犯，爰依刑法
    第二十五條第二項規定減輕其刑。被告以一行為，同時觸犯
    未經許可持有手槍罪及未經許可持有子彈罪，為想像競合犯
    ，應從一重之槍砲彈藥刀械管制條例第七條第四項之未經許
    可持有手槍罪論處。又被告所犯上開殺人未遂罪及未經許可
    持有手槍罪間，具有方法、目的之牽連關係，為牽連犯，應
    依修正前刑法第五十五條規定，從一重之殺人未遂罪處斷。
    爰審酌被告持有槍彈之時間雖非長，惟被告遭乙○○毆傷頭
    部後，竟因一時氣憤，拾起掉落於現場之手槍，先係持槍指
    向乙○○，俟乙○○見狀逃逸後，猶持槍自後追趕，並一面
    追趕一面朝乙○○連開七槍直至子彈用盡；本件殺人未遂被
    害人乙○○確有先行動手毆傷被告在先；被告犯罪後坦承持
    有手槍、子彈犯行，雖並坦承有開槍事實，惟猶以上開情詞
    置辯，矢口否認殺人犯意及被告嗣已與乙○○達成和解，有
    和解書一份在卷可稽之態度等一切情狀，量處如主文所示之
    刑。又本院斟酌上開各情，認檢察官求處被告有期徒刑九年
    ，尚嫌過重，附此敘明。
三、扣案之以色列IMI廠製SAMSON F型口徑九MM制式半自動手槍
    一支（含彈匣一個，槍枝管制編號：0000000000
    號)具有殺傷力，業如前述，既屬違禁物，自應依刑法第三
    十八條第一項第一款規定，予以宣告沒收。至扣案彈殼七顆
    ，難認係屬被告所有，且經被告擊發後已不具子彈之完整結
    構，已失其違禁物之性質，而屬發射後之殘餘物，雖經查扣
    ，亦僅可作被告有非法持有槍彈用以殺人之佐證，難認係供
    犯罪所用之物 (最高法院七十七年度臺上字第四八○○號判
    決意旨參照)，爰不予宣告沒收 (檢察官亦未請求沒收)，併
    此敘明。
據上論斷，應依刑事訴訟法第二百九十九條第一項前段，槍砲彈
藥刀械管制條例第七條第四項、第十二條第四項，刑法第十一條
前段、第二條第一項、第二百七十一條第一項、第二項、第二十
五條第二項、第五十五條、修正前刑法第五十五條、刑法第三十
八條第一項第一款，判決如主文。
中　　華　　民　　國　　96　　年　　5 　　月　　3 　　日
                  刑事第十庭  審判長法  官 賴妙雲
                                    法  官 黃炫中
                                    法  官 江奇峰
上正本證明與原本無異。
如不服本判決，應於送達後十日內向本院提出上訴狀（須附繕本
），上訴於臺灣高等法院臺中分院。
                                    書記官 江慧貞
中　　華　　民　　國　　96　　年　　5 　　月　　3 　　日
附錄論罪科刑法條：
槍砲彈藥刀械管制條例第七條第四項未經許可，持有、寄藏或意
圖販賣而陳列第一項所列槍砲、彈藥者，處五年以上有期徒刑，
併科新臺幣一千萬元以下罰金。
槍砲彈藥刀械管制條例第十二條第四項未經許可，持有、寄藏或
意圖販賣而陳列子彈者，處五年以下有期徒刑，併科新臺幣三百
萬元以下罰金。
刑法第二百七十一條第一項、第二項：
殺人者，處死刑、無期徒刑或十年以上有期徒刑。
前項之未遂犯罰之。
